【裁判字號】    95,交易,227
【裁判日期】    950829
【裁判案由】    公共危險等
【裁判全文】
臺灣桃園地方法院刑事判決             95年度交易字第227號
公  訴  人  台灣桃園地方法院檢察署檢察官
被      告  甲○○
上列被告因公共危險等案件，經檢察官提起公訴（95年度偵字第
10974號），本院判決如下：
    主  文
甲○○服用酒類，不能安全駕駛動力交通工具而駕駛，處拘役肆
拾日，如易科罰金，以銀元參佰元即新臺幣玖佰元折算壹日；又
過失傷害人，處拘役肆拾日，如易科罰金，以銀元參佰元即新臺
幣玖佰元折算壹日；又於公務員依法執行職務時，當場侮辱，處
拘役肆拾日，如易科罰金，以銀元參佰元即新臺幣玖佰元折算壹
日。應執行拘役壹佰壹拾日，如易科罰金，以銀元參佰元即新臺
幣玖佰元折算壹日。
    事  實
一、甲○○前曾因公共危險酒後駕車案件，經本院判處拘役20日
    確定（未構成累犯），並因而遭吊銷汽車駕駛執照，無駕駛
    執照不應駕駛車輛。猶於民國95年5 月16日晚上8 時許，在
    桃園縣平鎮市○○路之「歐鄉卡拉OK」店內飲用約5 杯玫瑰
    紅酒後，明知其因酒精作用，已陷於不能安全駕駛動力交通
    工具之程度，復明知飲用酒類後其吐氣所含酒精濃度超過每
    公升0.25毫克以上不得駕車，仍駕駛車牌號碼KC-2512 號自
    小客車，於同日晚上10時45分許，在「歐香卡拉OK」之停車
    場將車牌號碼KC-2512 號自小客車倒車後擬在桃園縣平鎮市
    ○○路○ 段328 號「歐香卡拉OK」之大門口將車輛駛出進入
    平鎮市○○路之際，本應注意汽車起步前，應顯示方向燈，
    注意前後左右有無障礙或車輛行人，並應讓行進中之車輛行
    人優先通行，並注意車前狀況，隨時採取必要之安全措施，
    且依當時天候雨、夜間無照明、路面濕潤、無缺陷、無障礙
    物、視距良好，並無不能注意之情事，竟因不勝酒力，疏未
    注意，金陵路上有車輛直行駛至，貿然駛入金陵路，適有朱
    鈞麟未考領駕駛執照而騎乘車牌號碼F7A-569 號機車亦沿桃
    園縣平鎮市○○路○ 段往龍潭方向而直行駛至，2 車遂在桃
    園縣平鎮市○○路○ 段379 巷口發生碰撞，致朱鈞麟人車倒
    地後，朱鈞麟受有右髖部、右手腕挫傷、右膝擦傷等傷害，
    甲○○因恐警員到場後，發覺其酒後駕車肇事，乃在警員到
    場前棄車進入「歐鄉卡拉OK」店內，故在警員乙○○、張琪
    據報前往現場處理時，發覺現場僅餘朱鈞麟及其友人，而甲
    ○○之上開自小客車仍在發動中，故警員乙○○先在上開自
    小客車內尋獲甲○○之證件後，進入「歐鄉卡拉OK」尋找，
    覓得甲○○後，請其到車禍現場說明，在警員張琪欲對其施
    以酒精濃度測試濃度測試時，詎甲○○拒絕接受酒精濃度測
    試，竟另基於侮辱公務員之犯意，以「幹你娘」等語侮辱乙
    ○○、張琪，嗣經警員乙○○、張琪依法逮捕將甲○○帶回
    派出所，並施以酒精濃度測試，測得甲○○酒精呼氣濃度達
    每公升0.76毫克，因而查悉上情。
二、案經朱鈞麟訴請桃園縣政府警察局平鎮分局報請臺灣桃園地
    方法院檢察署檢察官偵查起訴。
    理  由
一、就酒後駕車、過失傷害部分：
  (一)訊據被告甲○○對於伊於上開時間、地點飲酒後，已達不能
    安全駕駛，且無駕駛執照，不能駕駛自小客車，仍駕駛車號
    KC-2512 號自小客車在道路上行駛，且因酒後注意力減低，
    而於駛出「歐鄉卡拉OK」門口進入金陵路時，未讓行駛中之
    車輛先行，復疏未注意車前狀況，隨時採取必要之安全措施
    ，致撞擊直行於桃園縣平鎮市○○路上由告訴人朱鈞麟所騎
    乘之F7A-569 號機車，致告訴人倒地，因之受有右髖部、右
    手腕挫傷、右膝擦傷等傷害，嗣經警測得其呼氣酒精濃度已
    達每公升0.76毫克等情，均坦承不諱（見偵查卷第42頁、本
    院卷第14頁、第33頁），核與告訴人指訴遭追撞之情相符（
    見偵查卷第26頁至第27頁、第47頁至第48頁），並有桃園縣
    政府警察局平鎮分局交通事故調查報告表、道路交通事故現
    場圖、道路交通事故調查報告表(一)、(二)、桃園縣政府警察局
    移置保管車輛通知單、現場及車輛毀損照片共7 幀、酒精測
    定紀錄表、刑法第185 條之3 案件測試觀察紀錄表、汽車駕
    駛人酒後生理協調平衡檢測紀錄卡、舉發違反道路交通管理
    事件通知單（含酒後駕車及無照駕駛）、壢新醫院診斷證明
    書等在卷足稽，均足佐被告前開出於任意性之自白與事實相
    符，得採為認定事實之證據。
  (二)按刑法第185 條之3 所規定服用酒類，不能安全駕駛動力交
    通工具而駕駛者，應負刑事責任，揆其立法目的在藉抽象危
    險犯之犯罪構成要件，以嚇阻酒後駕車者對道路交通安全之
    危害，本不以發生實害為必要。而所謂不能安全駕駛之認定
    ，並無一定之數值可供界定，乃係由法院以一般社會通念之
    客觀標準，足生公共危險時即足。目前行政機關所取締酒後
    駕車之參考標準，係依法務部於88年5 月10日邀集司法院刑
    事廳、交通部、行政院衛生署、內政部警政署及中央警察大
    學等機關開會，所為凡呼氣酒精濃度逾每公升含0.55毫克時
    ，即屬不能安全駕駛之決議。上開會議決議本身固僅屬檢警
    取締酒後駕車之參考，尚無拘束法院之效力，惟以上開會議
    決議所採之標準，係參考美國、德國及日本等國家所進行之
    酒精濃度與精神狀態之測試實驗，亦即，各項實驗均發現凡
    呼氣中酒精濃度達每公升0.55毫克時，就人之生理方面，已
    產生視覺反應遲鈍、影像不能集中、同時不能看清前方路況
    及車旁照後鏡等狀況，及駕駛能力已受有影響、肇事率已為
    一般人正常人之10倍之事實。且本件乃係因被告駕駛自小客
    車於道路上行駛時，轉彎時撞擊告訴人所騎乘之機車，經報
    警後，由警方到達現場處理，而測得其呼氣中酒精濃度已達
    每公升0.76毫克，亦有上開道路交通事故現場圖、道路交通
    事故調查報告表、道路交通事故調查報告表(一)、(二)、現場照
    片等可佐，益證被告確實已達反應較慢、感覺減低、影響駕
    駛而不能安全駕駛動力交通工具之程度。因此，被告確有於
    飲用酒類後，已達不能安全駕駛動力交通工具而仍然駕駛之
    犯行。
  (三)查本件被告甲○○係於駛出「歐香卡拉OK」門口時，於進入
    金陵路之際，與直行於金陵路之告訴人朱鈞麟所騎乘之機車
    在金陵路2 段379 巷口發生擦撞之事實，除據被告甲○○供
    明在外，核與告訴人朱鈞麟指訴之情節相符，準此，被告甲
    ○○並非在途經上開金陵路2 段379 巷之交岔路口之際，因
    屬轉彎車而未讓屬對向之直行車先行致發生本案車禍甚明，
    基此，檢察官起訴意旨認被告甲○○有屬轉彎車而於途經交
    岔路口未讓直行車先行之過失乙節，應有誤會，然按汽車駕
    駛執照為駕駛汽車之許可憑證，由駕駛人向公路監理機關申
    請登記，考驗及格後發給之。汽車駕駛人經考驗及格，未領
    取駕駛執照前，不得駕駛汽車、汽車起步前，應顯示方向燈
    ，注意前後左右有無障礙或車輛行人，並應讓行進中之車輛
    行人優先通行、汽車行駛時，駕駛人應注意車前狀況，並隨
    時採取必要之安全措施；飲用酒類或其他類似物後其吐氣所
    含酒精濃度超過每公升0.25 毫 克以上者，不得駕車，道路
    交通安全規則第50條第1 項、第89條第1 項第6 款、第94條
    第3 項、第114 條第2 款分別定有明文。又依卷附道路交通
    事故調查報告表所載，事發當時雖為天候雨、夜間無照明、
    路面濕潤，然係無缺陷、無障礙物之柏油路面，視距良好，
    並無使被告不能注意之情事，被告竟未注意讓直行中之車輛
    先行，且未注意車前狀況而撞擊當時直行在金陵路上告訴人
    所騎乘之機車，其對本件事故之發生亦有過失甚明。綜上所
    述，本件被告所為酒後駕車之公共危險、過失傷害部分犯行
    事證明確，被告此部分犯行已堪認定，應依法論科。
二、就妨害公務部分：
    訊據被告甲○○矢口否認有何侮辱公務員之犯行。辯稱：當
    時因遭受警員暴利脅迫，可能我喝醉了，我不記得有罵警察
    云云。經查，被告甲○○如何於上開時、地，因酒後駕車肇
    事，經警員乙○○、張琪到場處理，警員乙○○並至「歐鄉
    卡拉OK」內覓得被告甲○○，警員張琪要求被告進行酒精濃
    度測試，詎被告不僅拒絕，反以「幹你娘」等穢語辱罵警員
    乙○○、張琪等情，業經證人即警員乙○○於偵查、本院審
    理時證述甚詳（見偵查卷第54頁至第56頁、本院卷第26頁至
    第28頁），核與證人朱鈞麟、張朝林於偵查中證述相符（見
    偵查卷第26頁至第27頁、第33頁至第35頁）衡諸證人乙○○
    、張琪係執行公務之警員，證人朱鈞麟為被告所駕駛車輛所
    撞擊之人、證人張朝林與被告並不認識，其4 人不僅與被告
    均無仇怨，無由誣陷被告，且警員與證人朱鈞麟、張朝林間
    互不相識，亦無勾串之虞，故其4 人所述，顯無不可信之理
    。綜上，足認上揭4 名證人之證述屬實，可以採信，被告確
    有謾罵警員乙○○、張琪之行為。被告空言否認辱罵警員，
    與前開事證不符，自無可採。綜上，本件被告妨害公務部分
    之犯行，事證明確，被告所辯無非卸責之詞，不足採信，其
    犯行堪予認定，應依法論科。
三、比較新舊法：
  (一)被告行為後，刑法於94年2 月2 日修正公布，並於95年7 月
    1 日施行。按行為後法律有變更者，適用行為時之法律，但
    行為後之法律有利於行為人者，適用最有利於行為人之法律
    ，現行刑法第2 條第1 項訂有明文。此條規定乃與刑法第1
    條罪刑法定主義契合，而貫徹法律禁止溯及既往原則，係規
    範行為後法律變更所生新舊法律比較適用之準據法，是刑法
    第二條本身雖經修正，但刑法第2 條既屬適用法律之準據法
    ，本身尚無比較新舊法之問題，應一律適用裁判時之現行刑
    法第2 條規定以決定適用之刑罰法律。又本次刑法修正之比
    較新舊法，應綜其全部罪刑之結果而為比較（最高法院95年
    第8次刑庭會議決議可資參照。）。
  (二)本件被告行為時之刑法第10條第2 項規定：稱公務員者，謂
    依法令從事於公務之人員。而95年7 月1 日施行之刑法第10
    條第2 項規定：稱公務員者，謂下列人員：一依法令服務於
    國家、地方自治團體所屬機關而具有法定職務權限，以及其
    他依法令從事於公共事務，而具有法定職務權限者。二受國
    家、地方自治團體所屬機關依法委託，從事與委託機關權限
    有關之公共事務者。縮減公務員之範圍，比較新、舊法結果
    ，新法對於被告較為有利。
  (三)刑法第185 條之3 之服用酒類，不能安全駕駛動力交通工具
    而駕駛罪，法定刑於88年4 月21日原修正為1 年以下有期徒
    刑、拘役或銀元30,000元以下罰金，惟就罰金刑部分，依增
    訂之刑法施行法第1 條之1 規定：「中華民國94年1 月7 日
    刑法修正施行後，刑法分則編所定罰金之貨幣單位為新臺幣
    。94年1 月7 日刑法修正時，刑法分則編未修正之條文定有
    罰金者，自94年1 月7 日刑法修正施行後，就其所定數額提
    高為30倍。但72年6 月26日至94年1 月7 日新增或修正之條
    文，就其所定數額提高為3 倍。」及修正之刑法第33條第5
    款規定：「主刑之種類如下：‥‥‥五、罰金：新臺幣1,00
    0 元以上，以百元計算之」等規定，則修正後刑法第185 條
    之3 之服用酒類，不能安全駕駛動力交通工具而駕駛罪所得
    科之罰金刑最高為新臺幣270,000 元，最低為新臺幣1,000
    元，然依修正前之刑罰法律即刑法第33條第5 款規定之罰金
    最低額銀元1 元計算，該罪之罰金刑最高為銀元30,000元，
    最低額為銀元1 元，折算為新臺幣後，最高額為新臺幣90,0
    00元，最低額僅為新臺幣3 元，因此，比較上述修正前、後
    之刑罰法律，適用修正前之規定即修正前刑法第185 條之3
    之服用酒類，不能安全駕駛動力交通工具而駕駛罪，對被告
    較為有利。
  (四)刑法第284 條第1 項前段過失傷害罪，法定刑原為6 月以下
    有期徒刑、拘役或銀元500 元以下罰金，且自24年7 月1 日
    施行後即未再修正，就罰金刑部分，依增訂之刑法施行法第
    1 條之1 及修正之刑法第33條第5 款之規定，修正後刑法第
    284 條第1 項前段過失傷害罪所得科處之罰金刑最高為新臺
    幣15,000元，最低為新臺幣1,000 元，然依修正前之刑罰法
    律即罰金罰鍰提高標準條例第1 條前段規定之提高10倍及刑
    法第33條第5 款規定之罰金最低額銀元1 元計算，過失傷害
    罪之罰金刑最高為銀元5,000 元，最低額為銀元1 元，折算
    為新臺幣後，修正前後刑法第284 條第1 項前段過失傷害罪
    罰金刑部分最高額雖同為新臺幣15,000元，然修正前刑法第
    284 條第1 項前段過失傷害罪罰金刑最低額僅為新臺幣3 元
    ，遠低於修正後刑法第第284 條第1 項前段過失傷害罪罰金
    刑新臺幣1,000 元，比較修正前、後之刑罰法律，適用修正
    前之規定即修正前刑法刑法第284 條第1 項前段過失傷害罪
    ，對被告較為有利。
  (四)刑法第140 條第1 項之法定刑為「6 月以下有期徒刑、拘役
    或100 元以下罰金。」，且屬72年6 月26日前之規定。就罰
    金刑部分，依增訂之刑法施行法第1 條之1 及修正之刑法第
    33條第5 款之規定，修正後刑法第140 條第1 項妨害公務罪
    所得科處之罰金刑最高為新臺幣3,000 元 ，最低為新臺幣
    1,000 元，然依被告行為時之刑法第33條第5 款規定：罰金
    為1 元以上，及罰金罰鍰提高標準條例第1 條前段規定：依
    法律應處罰金、罰鍰者，就其原定數額得提高為2 倍至10倍
    。是被告行為時刑法第140 條第1 項之罰金刑部分經提高後
    為1 元以上1,00 0元以下，經折算為新臺幣後，為新臺幣3
    元以上3,000 元以下。經比較新、舊法之結果，被告行為時
    之舊法則對其較為有利。
  (五)本件被告行為時之刑法第41條第1 項前段規定：「犯最重本
    刑為5 年以下有期徒刑以下之刑之罪，而受6 個月以下有期
    徒刑或拘役之宣告，因身體、教育、職業、家庭之關係或其
    他正當事由，執行顯有困難者，得以1 元以上3 元以下折算
    1 日，易科罰金。」。參酌被告行為時之修正前罰金罰鍰提
    高標準條例第2 條前段（現已刪除）規定，就其原定數額提
    高為100 倍折算1 日，則本件被告行為時之易科罰金折算標
    準，應以銀元300 元折算1 日，經折算為新臺幣後，應以新
    臺幣900 元折算為1 日。而95年7 月1 日修正公布施行之刑
    法第41條第1 項前段則規定：「犯最重本刑為5 年以下有期
    徒刑以下之刑之罪，而受6 個月以下有期徒刑或拘役之宣告
    者，得以新臺幣1,000 元、2,000 元或3,000 元折算1 日，
    易科罰金。」。比較新、舊法結果，以舊法之規定，較有利
    於被告。
  (六)刑法第51條第6 款原規定：「六、宣告多數拘役者，比照前
    款定其刑期。但不得逾4 個月。」修正為：「六、宣告多數
    拘役者，比照前款定其刑期。但不得逾120 日」，比較結果
    ，修正後刑法並未較有利於受刑人。
  (七)綜合上述各條文修正前、後之比較，揆諸前揭最高法院決議
    及修正後刑法第2 條第1 項前段、後段規定之「從舊、從輕
    」原則，自應適用被告行為時之法律，即修正前刑法之相關
    規定及罰金罰鍰提高標準條例第1 條前段、第2 條規定，予
    以論處。
四、核被告所為，係犯修正前刑法第185 條之3 公共危險罪、第
    284 條第1 項前段之過失傷害罪、第140 條第1 項之侮辱公
    務員罪。被告無駕駛執照駕車、酒醉駕車，因而致人受傷，
    應依道路交通管理處罰條例第86條第1 項規定就所犯過失傷
    害罪部分遞加重其刑。爰審酌被告犯罪後坦承部分犯行，然
    被告既無考領駕駛執照，竟又於酒後駕車、辱罵公務員，無
    視法令之存在，與告訴人因此過失所受傷害之程度等一切情
    狀，分別量處如主文所示之刑，並均依修正前刑法第41條第
    1 項前段、修正前罰金罰鍰提高標準條例第2 條諭知易科罰
    金之折算標準，暨定應執行刑及易科罰金之折算標準，以資
    懲儆。
據上論斷，依刑事訴訟法第299 條第1 項前段，修正後刑法第2
條第1 項前段、修正前刑法第185 條之3 、第284 條第1 項前段
第140 條第1 項、第41條第1 項前段、第51條第6 款，罰金罰鍰
提高標準條例第1 條前段、修正前罰金罰鍰提高標準條例第2 條
，道路交通管理處罰條例第86條第1 項，現行法規所定貨幣單位
折算新臺幣條例第2 條，判決如主文。
本案經檢察官蔡孟利到庭執行職務
中    華    民    國    95    年    8     月    29    日
                  交通法庭    審判長法  官  曾淑華
                                    法  官  黃梅淑
                                    法  官  朱美璘
以上正本證明與原本無異
如不服本判決書應於送達後10日內向本院提出上訴狀
                                    書記官  楊鳳滿
中    華    民    國    95    年    8     月    30    日
附錄本案論罪科刑法條全文：
中華民國刑法第185條之3
服用毒品、麻醉藥品、酒類或其他相類之物，不能安全駕駛動力
交通工具而駕駛者，處一年以下有期徒刑、拘役或三萬元以下罰
金。
中華民國刑法第284條
因過失傷害人者，處六月以下有期徒刑、拘役或五百元以下罰金
，致重傷者，處一年以下有期徒刑、拘役或五百元以下罰金。
從事業務之人，因業務上之過失傷害人者，處一年以下有期徒刑
、拘役或一千元以下罰金，致重傷者，處三年以下有期徒刑、拘
役或二千元以下罰金。
中華民國刑法第140條
於公務員依法執行職務時，當場侮辱，或對於其依法執行之職務
公然侮辱者，處六月以下有期徒刑、拘役或一百元以下罰金。
對於公署公然侮辱者亦同。


司法院資訊處製作；財團法人民間司法改革基金會備份。
